臺灣基隆地方法院民事判決　　　　　　　　　　　　　　九十一年度勞訴字第一號
　　原　　　告　甲○○
　　法定代理人　丙○○
　　訴訟代理人　乙○○
　　　　　　　　丁○○
右當事人間確認僱傭關係存在事件，本院判決如左：
    主      文
原告之訴及假執行之聲請均駁回。
訴訟費用由原告負擔。
    事      實
甲、原告方面：
  一、聲明：
    （一）確認原告與被告之間僱傭關係存在。
    （二）被告應給付原告新臺幣（下同）四十二萬八千七百四十四元。
    （三）願供擔保請准宣告假執行。
  二、陳述：
    （一）緣原告原任職被告公司貨櫃車之駕駛，於民國九十年五月四日在桃園貿聯
          貨櫃場內，因險遭訴外人同事陳國樑所駕駛之車輛撞上，原告即以無線電
　　　　　對講機告誡對方注意，陳國樑卻口出穢言回應，雙方因而下車理論。詎訴
          外人陳國樑竟趁原告不注意之際，連續揮拳毆打原告，致原告受有臉部、
          口腔撕裂傷、左胸、雙肘、右腳部多處挫傷等傷害。然而被告公司不查明
          上開事情發生之緣由，竟以原告有勞動基準法第十二條第一項第二款「對
          共同工作之勞工實施暴行」之情形，於同年五月十五日寄出存證信函終止
          與原告之間勞動契約。原告因此向基隆市政府申請勞資爭議調解，請求恢
          復僱傭關係。惟被告公司堅持原告應先寫悔過書，並由同事二十人以上之
          簽名聯保始同意恢復僱傭關係，原告自認並無過錯何以悔過，故調解結果
          不成立。
    （二）查原告係遭訴外人陳國樑毆打，而非雙方互毆，業經本院刑事判決處訴外
          人陳國樑拘役三十日在案。既然原告未違反勞動基準法第十二條第一項第
          二款之規定，被告即不得依上揭法條終止雙方間之勞動契約。是原告得以
          請求確認與被告之間僱傭關係存在，並請求解僱期間即自九十年五月十五
          日起至同年十二月共計八個月之平均工資四十萬八千元，以及解僱期間勞
          保、健保保費補償二萬零七百四十四元，合計四十二萬八千七百四十四元
          。
  三、證據：提出基隆中山郵局第四八號存證信函、基隆市政府勞資爭議調申請書、
      調解記錄、本院九十年度易字第四○三號判決、薪資單、勞工保險卡（均影本
      ）各一份、臺北縣聯結車駕駛員職業工會函正本一份為證。
乙、被告方面：
  一、聲明：如主文所示。
  二、陳述：按勞工有對其他共同工作之勞工實施暴行者，雇主得不經預告終止勞動
      契約，勞動基準法第十二條第一項第二款有明文。又被告公司所訂之工作規則
      第十五條第一項第二款亦約定如有上開情形者，被告公司得不經預告終止勞動
      契約。查原告為被告公司所僱傭之貨櫃車司機，渠於九十年五月四日上午十一
      時許，在桃園貿聯貨櫃場內與同事陳國樑互毆，則依上揭法律規定及工作規則
      約定，被告自得終止與原告間之勞動契約。
  三、證據：提出世一通運股份有限公司工作規則、基隆中山郵局第四八號存證信函
      （均影本）各一份為證。
丙、本院依職權訊問證人謝明仲、曾振發並調閱本院刑事庭九十年度易字第四○三號
    刑事案卷。
    理      由
一、本件原告起訴主張：其原任職被告公司貨櫃車之駕駛，於九十年五月四日在桃園
    貿聯貨櫃場內，因險遭同事陳國樑所駕駛之車輛撞上，即以無線電對講機告誡對
    方，陳國樑卻口出穢言回應，雙方因而下車理論。詎陳國樑竟趁其不注意之際，
    連續揮拳毆打致原告受有臉部、口腔撕裂傷、左胸、雙肘、右腳部多處挫傷等傷
    害。被告公司不查明上開事情之緣由，竟於九十年五月十五日以原告有勞動基準
    法第十二條第一項第二款「對共同工作之勞工實施暴行」之事由，寄出存證信函
    終止勞動契約。原告因此向基隆市政府申請勞資爭議調解，請求恢復僱傭關係。
    惟被告公司堅持原告寫悔過書並由同事二十人以上之簽名聯保，原告自認並無過
    錯而調解不成立，為此提起本訴等語。
二、被告則以：勞工有對其他共同工作之勞工，實施暴行者，雇主得不經預告終止勞
    動契約，勞動基準法第十二條第一項第二款有明文。又被告公司所訂之工作規則
    第十五條第一項第二款亦約定如有上開情形者，被告公司得不經預告終止勞動契
    約。查原告為被告公司所僱傭之貨櫃車司機，其於九十年五月四日上午十一時許
    ，在桃園貿聯貨櫃場內與同事陳國樑互毆，則依上揭法律規定及工作規則約定，
    被告自得終止與原告之間勞動契約，資為抗辯。
三、按勞工有對於雇主、雇主家屬、雇主代理人或其他共同工作之勞工，實施暴行或
    有重大侮辱之行為者，雇主得不經預告終止契約，勞動基準法第十二條第一項第
    二款有明文。本件被告是否可以不經預告終止與原告間勞動契約，端視原告是否
    曾於九十年五月四日上午十一時許，對於共同工作之勞工陳國樑實施暴行。經查
    ：
    （一）原告以本院九十年度易字第四○三號判決陳國樑傷害原告之身體，處拘役
          三十日，因而主張原告未與陳國樑互毆。惟查該判決理由係以陳國樑所抗
          辯雙方互毆情形，為相互間之不法侵害，無從認為係任一方之正當防衛，
          並未認定原告未有與陳國樑互毆之事實。原告以該判決處陳國樑傷害罪刑
          ，即主張其與陳國樑之間無互毆行為，而無上揭勞動基準法第十二條第一
          項第二款之事由，其主張自非可採。
    （二）證人即原告之同事謝明仲、曾振發分別於本院審理時到庭證稱：「起初原
          告與陳國樑只是在無線電中彼此口角，我們到現場以後看到他們二人徒手
          互毆，當時二人都有受傷，爭吵的原因可能是拖車排隊的問題，我看到的
          時候雙方已經打起來，沒有看到誰先動手。」、「．．他們二人最先只是
          為了拖車排隊的順序在無線電中爭吵，後來二人相約鬥毆，因為原告一直
          靠過去，要打陳國樑，陳國樑往後退，是原告先動手，然後彼此互毆．．
          ．，」各等語（見本院九十一年四月二十九日言詞辯論筆錄）。上開二名
          證人之證詞彼此相符，且與陳國樑於被訴傷害案件偵查中之陳述亦復一致
          ，經本院調卷查明屬實（見九十年度偵字第二○四四號卷第二十頁），足
          見原告與陳國樑之間確有互毆之行為。
四、原告對於共同工作之陳國樑既有實施暴行之行為，即屬違反勞動基準法第十二條
    第一項第二款及被告公司工作規則第十五條第一項第二款之規定，從而被告公司
    於知悉後三十日內不經預告而終止雙方間之勞動契約，自屬正當。原告據以提起
    本訴請求確認原告與被告之間僱傭關係存在，並請求解僱期間即自九十年五月十
    五日起至九十年十二月共計八個月之平均工資四十萬八千元，以及解僱期間勞保
    、健保保費補償二萬零七百四十四元，合計四十二萬八千七百四十四元，於法無
    據，應予駁回。其受敗訴判決，則假執行之聲請即失所依據，應併予駁回。
五、結論：本件原告之訴為無理由，依民事訴訟法第七十八條，判決如主文。
中　　　華　　　民　　　國　　九十一　　年　　　五　　　月　　十三　　　日
~B臺灣基隆地方法院民事庭
~B　　法　　　官　陳培仁
右為正本係照原本作成。
對於本判決如有不服，須於判決送達後二十日內，向本院提出上訴書狀，上訴於臺灣
高等法院，並按他造當事人之人數附具繕本。
中　　　華　　　民　　　國　　九十一　　年　　　五　　　月　　十四　　　日
~B　　法院書記官　陳錦進
